臺灣臺北地方法院刑事判決　　　　　　　　　　　　　　九十年度自字第七七一號
　　自　訴　人　恩基科技股份有限公司　設台北市○○○路○段二二九號一樓
　　代　表　人　孫國軒
　　自訴代理人　杜英達律師
　　　　　　　　李采霓律師
　　被　　　告　乙○○
　　選任辯護人　李永然
　　　　　　　　何淑媛
右列被告因詐欺案件，經自訴人提起自訴，本院判決如左：
    主      文
乙○○無罪。
    理      由
一、本件自訴意旨如附件自訴狀所載。
二、按犯罪事實應依證據認定之，無證據不得推定其犯罪事實。又不能證明被告犯罪
    者，應諭知無罪之判決，刑事訴訟法第一百五十四條、第三百零一條第一項分別
    定有明文。又事實之認定，應憑證據，如未能發現相當證據，或證據不足以證明
    ，自不能以推測或擬制之方法，為裁判基礎，最高法院四十年台上字第八六號著
    有判例可資參照；且認定犯罪事實所憑之證據，雖不以直接證據為限，間接證據
    亦包括在內，然而無論直接證據或間接證據，其為訴訟上之證明，須於通常一般
    之人均不致有所懷疑，而得確信其為真實之程度者，始得據為有罪之認定，倘其
    證明尚未達到此一程度，而有合理之懷疑存在而無從使事實審法院得有罪之確信
    時，即應由法院為諭知被告無罪之判決，最高法院七十六年台上字第四九八六號
    亦著有判例足參。而刑法第三百三十九條第一項詐欺罪之成立，以意圖為自己或
    第三人不法所有，以詐術使人將本人或第三人之物交付為要件，準此，倘行為人
    欠缺為自己或第三人不法所有之意圖此一主觀特別違法要素，自無成立詐欺罪之
    可能，合先敘明。
三、本件自訴人認被告乙○○犯罪，無非係以被告乙○○未經自訴人之同意，即逕行
    取走自訴人向被告所屬力貫科技實業有限公司（下稱力貫公司）承購之「ＤＤＵ
    —１０００ＣＤ—Ｒ／ＲＷＴＥＳＴＥＲＬＩＳＴ」（下稱系爭機器）一部，事
    後復不返還於自訴人為其依據。訊據被告乙○○堅詞否認有何自訴人所指之事實
    ，辯稱當初係因為自訴人拒不交付升級系爭機器之費用新台幣（下同）三百三十
    八萬一千元，且升級部分與系爭機器並無法分離，而當初出貨單上均有載明為附
    條件買賣，故自訴人既未付款，被告當有取回系爭機器之權利，況且，被告當初
    有經過自訴人公司之經理丙○○之同意，方取回該機器，並無施用任何詐術，且
    被告亦無為自己不法所有之意圖等語。
四、經查：
    （一）本件系爭機器原係被告所屬力貫公司出賣予自訴人，自訴人隨後並向被告
          所屬力貫公司訂購升級該系爭機器等情，此為被告所不爭執，並有自訴人
          公司之訂購單影本二紙在卷可稽（見本院卷第二十五頁、第二十六頁），
          應堪認為真。而被告確有派遣其所屬力貫公司之員工甲○○、丁○○至自
          訴人公司處取回系爭機器，此同為被告所自承，復據證人，即前開被告所
          屬力貫公司之員工甲○○、丁○○於本院調查中結證屬實（見本院九十年
          十二月二十五日訊問筆錄），當堪認為真。
    （二）從而，本件被告所屬力貫公司既確曾出售系爭機器並升級該機器予自訴人
          ，復曾令公司員工取回該機器，則關於該等事實，本院並無再探究之必要
          ，故本院所最應審究者，乃被告是否係基於意圖為自己或第三人不法所有
          之意圖，取回系爭機器？倘被告並無該等不法意圖，則其取回系爭機器，
          程序上或有不當之處，亦與詐欺罪之構成要件不合，要屬當然之理。
    （三）經本院於交互詰問程序中，隔離訊問證人，即原在自訴人公司任職之林俊
          杰、丙○○等二人，其中，證人林俊杰證以：「（辯護人問）該（系爭）
          機器是否後來有無作升級？（證人答）有。（辯護人問）升級後有無付款
          ？（證人答）據我所知，升級後沒有付款，升級前有付款。……（辯護人
          問）你何時去被告公司？（證人答）我當天（即系爭機器為被告公司所搬
          走當天）晚上有去，請他們把機器還給我們，但他們說把機器還給我們是
          不太可能，因為我們還欠他貨款。乙○○先生有說只要把貨款還給他們，
          機器就會還給我們。（見本院卷第四十五頁至第四十七頁）；證人丙○○
          則結證稱：「（法官問證人問）八十九年十二月二十六日、二十七日，你
          人在何處？」（證人答）我在恩基公司擔任副總經理。（法官問證人）二
          十七日那天，發生何事？（證人答）二十七日早上十點左右，我到地下室
          開會時，看到有人在搬機器，開了兩個小時的會後，我問守衛，是誰在搬
          機器，他告訴我是力貫公司，我想不是昨天就搬好了嗎？他告訴我是搬另
          外一台，我說我只同意搬借用的那一台，我立刻請我同事林俊杰去追機器
          ，林俊杰大概下午正確時間我不太知道，到力貫公司去請他們還機器，但
          他們不願意還，說我們貨款還沒有還，我告訴他們那是公司的財產，請他
          們一定要還，他們還是不還，後來他們打了一張簽收的紀錄給林俊杰帶回
          來，他們回來後，我請他們跟被告聯絡，請他們把機器還給我們，被告一
          直沒有還，這過程中，他們有跟我通幾通電話，說要來公司談解決的事，
          但他們從來沒有來過。」等語（見本院卷第四十八頁至第四十九頁）。參
          以本件被告自始至終均坦承系爭機器仍在其所屬力貫公司內（見本院卷第
          五十二頁），而當證人林俊杰至被告所屬力貫公司時，力貫公司復即開立
          收據一紙，證明系爭機器為力貫公司所取回，且仍在該公司內，此有證人
          林俊杰所提出力貫公司開立之收據影本一紙在卷可稽（見本院卷第五十六
          頁）；被告復於九十年一月十五日以存證信函告知自訴人，請其清償所積
          欠之升級價款三百三十八萬一千元，否則即將逕行拍賣系爭機器等情（見
          本院卷第三十三頁至第三十五頁），足證本件被告乙○○確無謂自己或他
          人不法所有之意圖，否則當無開立收據予自訴人公司之員工林俊杰，證明
          系爭機器確實由被告所屬力貫公司取回，事後復發存證信函要求自訴人清
          償所積欠升級價款之理，本件應僅屬單純之民事糾紛無訛。
    （四）又關於何以被告未僅將自訴人未給付價款之升級部分取回，卻將全部之系
          爭機器取回此點，經本院訊問證人，即力貫公司之員工丁○○，其證以：
          「（問）你知不知道升級時，是由何人去恩基公司去做安裝的工作？（證
          人答）是由日本原廠的工程師去做的。（問）升級設備是否可以跟原本的
          機器拆除後單獨取回？（證人答）我們臺灣沒有辦法，要日本原廠來做。
          （問）在力貫公司擔任何工作？（證人答）我在客服維修機器操作及基本
          保養，就我所知，無法單獨拆除。」等語（見本院卷第七十五至第七十六
          頁），足證升級部分倘會同日本原廠工程師，即可以將之從系爭機器中單
          獨抽離，由此觀之，被告在未通知日本原廠工程師會同至自訴人處拆除升
          級部分之設備，其程序上實有相當之瑕疵，然關於此點，僅涉及自訴人公
          司可否依民事訴訟程序取回該系爭機器之問題而已，如前開說明，本件被
          告既無為自己或第三人不法所有之意圖，則不論被告有無請日本原廠工程
          師會同至自訴人處拆除系爭機器之升級部分，均與本件被告是否構成詐欺
          罪之犯行無涉，而非本院所應審酌，附此敘明。
    （五）綜上所述，本件被告取回系爭機器，並無為自己或第三人不法所有之意圖
          ，與詐欺罪之構成要件不符，依自訴人所提出之證據，並不足為被告有罪
          之認定；此外，復查無其他積極之證據，足認被告確有自訴人所指之犯行
          ，揆諸首揭法條，不能證明被告犯罪，依法自應均諭知渠等為無罪之判決
          。
據上論斷，應依刑事訴訟法第三百四十三條、第三百零一條第一項，判決如主文。
中      華      民      國    九十一      年      三     月    七      日
                                臺灣臺北地方法院刑事第七庭
                                    審判長  法  官  陳坤地
                                            法  官  蔡世祺
                                            法  官  吳冠霆
右正本證明與原本無異。
如不服本判決，應於判決送達後十日內向本院提出上訴狀(應抄附繕本)。告訴人
或被害人如對於本判決不服者，應具備理由請求檢察官上訴，其上訴期間之計算
係以檢察官收受判決正本之日期為準。
                                            書記官  張耀鴻
中      華      民      國   九十一      年       三    月     七      日
